---
title: "Estadistica descriptiva y normalizacion de datos"
output: html_notebook
---

# Introduccion 

Ahora que ya sabemos como procesar y modificar nuestras tablas, es momento de aplicar todo lo aprendido a una de las bases del metodo cientifico: __el analisis estadistico__ 

Si bien hay muchas maneras de analizar datos y aun mas metodos para ello. A lo largo de este modulo vamos a aprender un flujo basico para determinar que tipo de analisis es el mas idoneo para cada tipo de datos.

```{r}
# Libraries

library(dplyr) # manipulacion de datos, funciones, modificar columans, filtrar, reordenar, calculos, etc 
library(tidyr) # modificando las funciones de datos
library(readr) # leer y escribir csvs
library(udunits2) # conversion de unidades 


# Data

Plantas <- read.csv("~/Capacitaciones/RStudio/curso_innovak/Material de trabajo/Tabla_plantas.csv")

Stream <- read.csv("~/Capacitaciones/RStudio/curso_innovak/Material de trabajo/DATOS/stream.csv")

Acidos <- read.csv("~/Capacitaciones/RStudio/curso_innovak/Material de trabajo/Acidos_ex.csv")

Fosf <- read.csv("~/Capacitaciones/RStudio/curso_innovak/Material de trabajo/DATOS/phosphorus.csv")

medidas_clase <- read.csv("~/Capacitaciones/RStudio/curso_innovak/Material de trabajo/Class-data.csv")


```

# Estadistica descriptiva

En la clase anterior ya vimos, los valores mas importantes dentro de la estadistica descriptiva. El objetivo de la estadística descriptiva es describir los datos observados de forma sintética y significativa para poder analizarlos mejor. La estadística descriptiva comprende tres categorías principales: 

1. Distribución de frecuencias
    + Count: n(), n_distinct() en dplyr o count()
    + Range: min(), max(), quantile()
2. Medidas de tendencia central 
    + Center: mean(), median()
3. Medidas de variabilidad.
    + Spread: sd(), IQR(), mad()
    
```{r}

## 1. Distribucion

# Count 

count(medidas_clase, Sex, Handedness)

# Range 
min(medidas_clase$Height.cm)
print(min(medidas_clase$Height.cm))
max(medidas_clase$Height.cm)
quantile(medidas_clase$Height.cm)

# 2. Tendencia central

mean(medidas_clase$Height.cm) # i tienes celdas vacias no olvides el na.rm = TRUE
median(medidas_clase$Height.cm)

# 3. Variabilidad 
sd(medidas_clase$Height.cm)
IQR(medidas_clase$Height.cm)
mad(medidas_clase$Height.cm)

```
## Ejercicio 

Usando el dataframe de _plantas_ sacar la estadistica descriptiva de _Root Area_. 

```{r}

Tendencia central
  
mean(Plantas$root_area, na.rm = TRUE) 
median(Plantas$root_area, na.rm = TRUE)
sd(Plantas$root_area, na.rm = TRUE)
mad(Plantas$root_area, na.rm = TRUE)


```
# Normalizacion de datos 

La distribucion normal de datos se caracteriza por gran cantidad de datos alrededor de la media y pocos datos en las colas  de forma __Simetrica__. 

Es decir si conocemos la media y la desviacion estandar son conocidos la probabilidad de que cualquier observacion futura caiga dentro de un rango especifo ya es conocida

Todos los analisis parametricos tiene como primera suposicion que los datos que se van a usar en el analisis siguen una distribucion normal e ahi la importancia de normalizar los datos.

## Como saber si nuestros datos son normales

```{r}

hist(Stream$Temp.degC)
qqnorm(Stream$Temp.degC)

# Shapiro-wilk 
shapiro.test(Stream$Temp.degC)


```
## Ejercicio de normalidad 

```{r}

par(mfrow = c(1,2))
hist(Plantas$root_area)
qqnorm(Plantas$root_area)

shapiro.test(Plantas$root_area)


```
# EJercicios 

```{r}

rownames(Acidos) <- Acidos[,1]
Acidos <- Acidos[,-1]
Acidos <- as.data.frame(t(Acidos))
         
for (i in 1:ncol(Acidos)){
  shapiro <- shapiro.test(Acidos[,i])
  normal <- ifelse(shapiro[["p.value"]] > 0.05, "YES", "NO")
  print(c(i, normal))
}
         
for(i in 1:ncol(Acidos)) {
  hist(Acidos[,i],
       main = 1)
}

# Como haria los qqplots

for (i in 1:ncol(Acidos)) {
  qqnorm(Acidos[,1],
       main = i)
}
 


```

# Ejercicio 

Modifiquen el codigo anterior para checar normalidad em toddas las variables del df _Plantas_

```{r}

for (i in 6:ncol(Plantas)){
  shapiro <- shapiro.test(Plantas[,i])
  normal <- ifelse(shapiro[["p.value"]] > 0.05, "YES", "NO")
  print(c(i, normal))
}

```
## AQUI HAY QUE AÑADIR LAS GRAFICAS DE NORMALIDAD CON SESGO A LA IZQUIERDA O DERECHA 

```{r}

# Checar normalidad 

hist(Fosf$TDP)
qqnorm(Fosf$TDP)
shapiro.test(Fosf$TDP)

# Transformar usando log 

hist(log(Fosf$TDP))
qqnorm(log(Fosf$TDP))
shapiro.test(log(Fosf$TDP))

# Transformar de manera grupal 

Acid_log <- Acidos

for (i in 1:ncol(Acidos)) {
  Acid_log[,i] <- abs(log(Acidos[,i])) # abs valor absoluto 
}
```


## Ejercicio final 


