---
title: "Funciones, For Loops, If else"
output:
  pdf_document: default
  html_notebook: default
  html_document:
    df_print: paged
---

# Introducción 

Para la clase de hoy vamos a ver comandos en RStudio que pueden ayudar a automatizar nuestro codigo, condensando pasos repetitivos en un solo comando (Pero varias lineas de codigo)

## Funciones 

Set de argumentos que que se organizan juntos para realizar una tarea específica 

En realidad todos los comandos que hemos usado son funciones que ya vienen incluidos en R, pero podemos crear los nuestros.

### Componentes de una funcion 

* __Nombre de la funcion:__ Nosotros se lo damos 
* __Argumentos:__ Los elementos necesarios para llevar a cabo la función. _Input_
* __Cuerpo de la función:__ Define lo que va a hacer la funcion 
* __Respuesta:__ El valor o resultado de la tarea asignada a una funcion. _Output_

```{r}
nombre_funcion <- function(argumentos) # Lo que necesitas para calcular la funcion 
  respuesta <- haz_algo (argumentos) # Calculos o modificaciones que haras con los argumentos
return(respuesta) # Lo que se va a "imprimir"
# Todo lo que esta en entre corchetes es la funcion

cal_vol_foliar <- function(long, ancho, altura) {
  area <- long * ancho
  volumen <- area * altura
  return(volumen)
}

# Ahora usemos la funcion 

cal_vol_foliar(long = 1, ancho = 2.5, altura = 2)

# Guardar objeto 

arbusto <- cal_vol_foliar(2.5, 1, 2)

# Ahora usemos desde un data frame 

arbustos <- data.frame(arbustos=c("arbusto 1", "arbusto 2"),
                       Long=c(340,356),
                       ancho=c(45,32),
                       altura=c(890,870))

# Usemos ña funcion 

cal_vol_foliar(arbustos$Long[1], #En estos brackets no hay coma porque es una única dimension
               arbustos$ancho[1],
               arbustos$altura[1])

cal_vol_foliar(arbustos$Long[2], #En estos brackets no hay coma porque es una única dimension
               arbustos$ancho[2],
               arbustos$altura[2])

library(tinytex)


```


### Ejercicio 

Crear una funcion que calcule el area foliar de una especie de arboles unica en el mundo que tiene hojas triangulares: $A = bh/2$

```{r}
area_foliar <- function(base, altura) {
  area <- base * altura / 2
  return(area) 
}

area_foliar(base = 45, altura = 67)

```
#### Combinando funciones 

Se ha descubierto que en esta especie de arboles se puede estimar los dias de crecimiento de la hoja usando el area de las mismas con la siguiente formula: Cr = ^1.73

```{r}
# Funcion para estimar crecimiento de las hojas 

est_crecimiento <- function(area) {
  crecimiento <- area ^1.73
  return(crecimiento)
}

## Nested functiones o funciones combinadas 

crecimiento_hoja <- est_crecimiento(area_foliar(3,5))

```


## For Loops 

Los _For Loops_ 

### Estrcutura basica 

```{r}

for(numero_de_cosa in lista_de_cosas) {
  action(cosa)
}

```

# Ejemplo simple usando un vector

```{r}
longits <- c(3,6.7,23,9.2) # vector

for (a in longits) { # El nombre es arbitrario, se puede unicamene usar una letra
  print(2.65*a ^0.9) # El nombre debe de coincidir con la accion que se esta comandando
} # Se pone print para obtener el resultado y poder verlo sin guardarlo 

for (longits in longits) {
  masa <- 2.65 * longits ^0.9
  masa_lb <- masa * 2.2
  print(masa_lb)
}
```
### Ejercicio 

```{r}
# Vamos a modidificar este for loop para que imprima multiplos de 3

for (i in 1:5){
  print(i*3)
}


## Ahora hacer un for loop para cambiar estos valores de cm a in cm/2.54

centim <- c(135,45,23,16730,54,29) 

for (i in centim) {
  pulg <- i / 2.54
  print(pulg)
}

```
## Como se aplica un for loop a dataframe 

Para poder seleccionar una de las columnas o filas se elige un index o posicion para se vaya repitiendo 

```{r}
medidas_clase <- read.csv("~/Capacitaciones/RStudio/curso_innovak/Material de trabajo/Class-data.csv")

# Modificar altura de cm a pies 
## Primer Loop

for (i in 1: nrow(medidas_clase)) {
  altura_ft <- medidas_clase$Height.cm[i]/30.48
  print(altura_ft)
}

# Nuevo vector vacio para poder llenarlo con los datos del loop usado anteriormente 

alt_pies <- vector(mode = "numeric",
                   length = nrow(medidas_clase))


## Loop para guardar los datos en un vector 

for (i in 1: nrow(medidas_clase)) {
  altura_ft <- medidas_clase$Height.cm[i]/30.48
  alt_pies[i] <- altura_ft # cambiamos print para que lo guarde en el vector
}

alt_pies

```

#### Ejercicio 

Repetir el proceso de guardar los datos de un for loop distinto dentro de un vector modificando el for loop de cm a pulgadas

```{r}
centim <- c(135,45,23,16730,54,29) 

for (i in centim) {
  pulg <- i / 2.54
  print(pulg)
} 

length(centim) 

long_cm <- vector(mode = "numeric",
                   length = length(centim))

for (i in 1: length(centim)) {
  pulg <- i / 2.54
  long_cm [i] <- pulg # cambiamos print para que lo guarde en el vector
}


```

## Integrar datos de un for loop a un dataframe 

```{r}
# Unir el vector 

medidas_clase <- cbind(medidas_clase, alt_pies) # La c es de columna 

## Directamente en la tabla 

for (i in 1: nrow(medidas_clase)){
  alt_pies <- medidas_clase$Height.cm[i]/30.48
  medidas_clase$alt_pies[i] <- alt_pies # cambiamos para que lo guarde directamente el en data frame ZONA DE GUARDADO
}

## Hacer calculos con las columnas 

Acidos <- read.csv("~/Capacitaciones/RStudio/curso_innovak/Material de trabajo/Acidos_ex.csv")

sapply(Acidos,mode) # Revisar el tipo de caracter de cada columna en un dataframe 

for(i in 2: ncol(Acidos)) {
  Promedios <- mean(Acidos[,i], na.rm = TRUE)
  print(Promedios)
}


mean(Acidos[,2], na.rm = TRUE) # Se saco el promedio pero se selecciono una funcion para evitar las secciones con NA o vacios 

# Sin embargo este no se guardo, se haria lo siguiente 

ac_prom <- c()

for (i in 2: ncol(Acidos)) {
  Promedios <- mean(Acidos[,i], na.rm = TRUE)
  ac_prom[i] <- c(Promedios)
}

Acidos <- rbind(Acidos, ac_prom) # row bind

```

### Ejercicios 

# 1. agregar al archivo de medidas_clase otra columna en el que la circunferencia de la cabeza este en pulgadas cm/2.54

# 2. En el archivo de acidos ya agregamos una fila con los promedios ahora traten de agregar una con la desviacion estandar 

```{r}

# Ejercicio 1

for (i in 1: nrow(medidas_clase)){
  circunferencia <- medidas_clase$CircumferenceHead.com[i]/2.54
  medidas_clase$circunferencia[i] <- circunferencia
}

# Ejercicio 2

desv_est <- c()

for (i in 2: ncol(Acidos)) {
  dev <- sd (Acidos[,i], na.rm = TRUE)
  desv_est[i] <- c(dev)
}

  desv_est <- rbind(Acidos,desv_est)
```



