---
title: "Manipulacion de datos"
output: html_notebook
---

# 


```{r}

# Library

library(dplyr) # Manipulacion de datos, funciones, modificar columnas, filtrar, reordenar, calculos, etc
library(tidyr) # modificar las funciones de datos 
library(readr) # leer y escrivir csvs
install.packages("udunits2") # conversion de unidades 

library(udunits2)

# Data

acidos <- read.csv("~/Capacitaciones/RStudio/curso_innovak/Material de trabajo/Acidos_ex.csv") 

medidas_clase <- read.csv("~/Capacitaciones/RStudio/curso_innovak/Material de trabajo/Class-data.csv")

metadata <- read.csv("~/Capacitaciones/RStudio/curso_innovak/Material de trabajo/Exud_metadata.csv")

plantas <- read.csv("~/Capacitaciones/RStudio/curso_innovak/Material de trabajo/Tabla_plantas.csv")
```

```{r}
str(medidas_clase) # Estructura interna, tipo de cada variable y nombres de las variables 

dim(medidas_clase) # Filas y columnas 

nrow(medidas_clase) ; ncol(medidas_clase) # para separar comandos cortos 

head(medidas_clase) # Imprime las primeras 6 filas de la tabla

```

## Reordenar datos 

```{r}
 # Reordenar columnas 

medidas_clase <- medidas_clase[,c(1,9,4,2,3,5,6,7,8)]

## Reordanar de mas a menos la tabla 

acidos <- acidos[order(acidos[,5],decreasing = FALSE),]

# FALSO es para menos a mayor 
# TRUE es para mayor a menor 

```

```{r}

# t() transpose 

acidos <- as.data.frame(t(acidos)) # tambien tenemos que especificar que tipo de objeto queremos como resultado 

colnames(acidos) <- acidos [1,] #Renombrar las columnas con los nombres de los acidos

acidos <- acidos[-1,] #borrar fila
```

## Renombrar nombres de columnas 

```{r}
metadata$Plant_type[metadata$Plant_type == "No Plant"] <- "Bulk Soil"

### Ejercicio: Renombrar Pi por Fosfato y Phi por Fosfito 

metadata$Treatment[metadata$Treatment == "Pi"] <- "Fosfato"

metadata$Treatment[metadata$Treatment == "Phi"] <- "Fosfito"


```


## Subset de datos 

A veces es necesario analizar los datos por separado 

```{r}

# Seleccionar ciertas columnas 

medidas_filt <- medidas_clase[,c("ID", "Height.cm", "Sex")]

# Basado en valores de las variables (filas)
mujeres_altas <- medidas_clase[which(medidas_clase$Sex=="F" & medidas_clase$Height.cm > 165),]

# Ejercicio: Seleccionar hombres cabezones, una circunferencia mayor a 60 cm

hombres_cab <- medidas_clase[which(medidas_clase$CircumferenceHead.com > 60 & medidas_clase$Sex=="M"),]

rm(hombres_cabezones)


```

Finalmente otra funcion 


```{r}

metadata <- factor(metadata$Treatment, levels = c("Low P", "Fosfato", "Fosfito", "Pi/Phi mix"), ordered = TRUE)
```

### Ejercicio 

Al dataframe _plantas_ hacer las siguientes modificaciones:

1. Cambiar de orden las columnas para que TOC y MCB sean las primeras variables que se ven despues de los metadatos 

2. Reorganizar la tabla con las plantas con mayor masa foliar hasta arriba _Shoots_

3. En tipo de planta renombrar _No Plant_ por _Bulk Soil_ y tratamiento control a Pi

4. Finalmente crear un nuevo df en el que seleccionen todas las plantas _wild type_ con _root tip count_ menor a 100

5. Manipulacion de datos usando dplyr

```{r}

# 1. 

plantas <- plantas[,c(1,14,15,2,3,4,5,6,7,8,9,10,11,12,13)]

# 2.

plantas <- plantas[order(plantas[,10],decreasing = FALSE),]

#3

plantas$Plant_Type[plantas$Plant_Type == "No Plant"] <- "Bulk Soil"

plantas$Treatment[plantas$Treatment == "Control"] <- "Pi"

#4

Shoots <- plantas[which(plantas$root_tip_count < 100 & plantas$Plant_Type == "Wild Type"),]

#5



```

