---
title: "Manipulacion de datos"
output: html_notebook
---

# 


```{r}

# Library

library(dplyr) # Manipulacion de datos, funciones, modificar columnas, filtrar, reordenar, calculos, etc
library(tidyr) # modificar las funciones de datos 
library(readr) # leer y escrivir csvs
install.packages("udunits2") # conversion de unidades 

library(udunits2)

# Data

acidos <- read.csv("~/Capacitaciones/RStudio/curso_innovak/Material de trabajo/Acidos_ex.csv") 

medidas_clase <- read.csv("~/Capacitaciones/RStudio/curso_innovak/Material de trabajo/Class-data.csv")

metadata <- read.csv("~/Capacitaciones/RStudio/curso_innovak/Material de trabajo/Exud_metadata.csv")

plantas <- read.csv("~/Capacitaciones/RStudio/curso_innovak/Material de trabajo/Tabla_plantas.csv")

roedores <- read.csv("~/Capacitaciones/RStudio/curso_innovak/Material de trabajo/Roedores.csv")

```

```{r}
str(medidas_clase) # Estructura interna, tipo de cada variable y nombres de las variables 

dim(medidas_clase) # Filas y columnas 

nrow(medidas_clase) ; ncol(medidas_clase) # para separar comandos cortos 

head(medidas_clase) # Imprime las primeras 6 filas de la tabla

```

## Reordenar datos 

```{r}
 # Reordenar columnas 

medidas_clase <- medidas_clase[,c(1,9,4,2,3,5,6,7,8)]

## Reordenar de mas a menos la tabla 

acidos <- acidos[order(acidos[,5],decreasing = FALSE),]

# FALSO es para menos a mayor 
# TRUE es para mayor a menor 

```

```{r}

# t() transpose 

acidos <- as.data.frame(t(acidos)) # tambien tenemos que especificar que tipo de objeto queremos como resultado 

colnames(acidos) <- acidos [1,] #Renombrar las columnas con los nombres de los acidos

acidos <- acidos[-1,] #borrar fila
```

## Renombrar nombres de columnas 

```{r}
metadata$Plant_type[metadata$Plant_type == "No Plant"] <- "Bulk Soil"

### Ejercicio: Renombrar Pi por Fosfato y Phi por Fosfito 

metadata$Treatment[metadata$Treatment == "Pi"] <- "Fosfato"

metadata$Treatment[metadata$Treatment == "Phi"] <- "Fosfito"


```


## Subset de datos 

A veces es necesario analizar los datos por separado 

```{r}

# Seleccionar ciertas columnas 

medidas_filt <- medidas_clase[,c("ID", "Height.cm", "Sex")]

# Basado en valores de las variables (filas)
mujeres_altas <- medidas_clase[which(medidas_clase$Sex=="F" & medidas_clase$Height.cm > 165),]

# Ejercicio: Seleccionar hombres cabezones, una circunferencia mayor a 60 cm

hombres_cab <- medidas_clase[which(medidas_clase$CircumferenceHead.com > 60 & medidas_clase$Sex=="M"),]

rm(hombres_cabezones)




```


Finalmente otra funcion 


```{r}

metadata <- factor(metadata$Treatment, levels = c("Low P", "Fosfato", "Fosfito", "Pi/Phi mix"), ordered = TRUE)
```

### Ejercicio 

Al dataframe _plantas_ hacer las siguientes modificaciones:

1. Cambiar de orden las columnas para que TOC y MCB sean las primeras variables que se ven despues de los metadatos 

2. Reorganizar la tabla con las plantas con mayor masa foliar hasta arriba _Shoots_

3. En tipo de planta renombrar _No Plant_ por _Bulk Soil_ y tratamiento control a Pi

4. Finalmente crear un nuevo df en el que seleccionen todas las plantas _wild type_ con _root tip count_ menor a 100

5. Manipulacion de datos usando dplyr

```{r}

# 1. 

plantas <- plantas[,c(1,15,16,2,3,4,5,6,7,8,9,10,11,12,13,14)]

View(plantas)

# 2.

plantas <- plantas[order(plantas[,10],decreasing = FALSE),]

#3

plantas$Plant_Type[plantas$Plant_Type == "No Plant"] <- "Bulk Soil"

plantas$Treatment[plantas$Treatment == "Control"] <- "Pi"

#4

Shoots <- plantas[which(plantas$root_tip_count < 100 & plantas$Plant_Type == "Wild Type"),]


```

# Manipulacion de datos usando dplyr

## Subset 

```{r}

# Por filas (filter) y columenas (select)

filter(roedores, year == 1995)
select(roedores, month, species, genus) # No se necesita signo de pesos en este paquete
select(roedores, -record_id, - day)

```

```{r}

Roed_mini <- roedores %>% # Funciona como una cadena que une varias funcione juntas
  filter(weight <= 5) %>% # El resultado de esta  funcion es el input de la siguiente 
  select(species_id, sex, weight) # Mas facil de leer y no tienes que crear nuevos objetos para caa comando 

  
```

# Ejercicio con mega ratones 

```{r}
mega_roedores <- roedores %>%
  filter(weight > 200) %>% 
  filter(sex == "M") %>%
  select(year, species_id, weigth)


  
  
```
```{r}
roedores %>%
  mutate(weight_kg = weight/1000) # Usando unidades originales sin paquete

## Usando paquete

roedores %>%
  filter(!is.na(weight)) %>% #Borrar todos los NA
  select(weight) %>%
  mutate(weight_kg = ud.convert(weight, "g", "kg")) %>% # cambia entre dos unidades
  mutate(weight_lb = ud.convert(weight, "g", "lb"))
```


otra funcion muy util es _group by_

```{r}

### Media y desviacion estandar

summ <- roedores %>%
  group_by(sex, species_id) %>% # Asi se agruparan los datos
  summarize(mean_weight = mean(weight, na.rm = TRUE), 
            sd_weight = sd(weight, na.rm = TRUE)) # 

## Remover variables de las cuales no tenga ni peso o sexo 

roedores %>%
  filter(!is.na(sex), !is.na(species_id)) %>%
  group_by(sex,species_id) %>%
  summarize(mean_weight = mean(weight),
            sd_weight = sd(weight))
  
  
```

```{r}

Contar: count() vs n ()



```

## Ejercicios para tdyr

```{r}
# Ejercicio numero uno 

roed <- roedores %>%
  filter(!is.na(species), !is.na(weight)) %>%
  group_by(species) %>%
  summarize(cuartil = quantile(weight, na.rm = TRUE)) 

quantile(roedores$weight, na.rm = TRUE)

# Ejercicio numero dos 

des_est <- plantas %>%
  filter(!is.na(root_Pi)) %>%
  group_by(Plant_Type, Treatment) %>% 
  summarize(media_raiz = mean(root_Pi, na.rm = TRUE), 
            desv_est = sd(root_Pi, na.rm = TRUE),
            media_shoot = mean(shoot_Pi, na.rm = TRUE), 
            desv_est_shoot = sd(shoot_Pi, na.rm = TRUE)) 
                                         
```

## Ordenar los datos 

_Select_ y _Arrange_ 

```{r}
## Cambiar de orden las tablas 

roedores %>%
  filter(!is.na(sex), !is.na(weight)) %>%
  select(record_id, species_id, weight:taxa)

  
## Acomodar filas

roedores %>%
  filter(!is.na(sex), !is.na(species_id)) %>%
  group_by(sex,species_id) %>%
  summarize(mean_weight = mean(weight),
            sd_weight = sd(weight),
            n = n()) %>%
  arrange(mean_weight) # de menor a mayor

  
```
## Ejercicio

```{r}
plantas %>%
  select(Plant_Type, Treatment, Roots, root_diam_mean:root_Pi) %>%
  arrange(Roots)

```

## Modificar los dataframes

En dplyr la funcion _pivot_ es parecida a _transpose_. a diferencia de esta ultima, pivot

* wider
* longer

## pivot_wider(): longer a wider

```{r}

roedores_gw <- roedores %>%
  filter(!is.na(weight)) %>%
  group_by(plot_id, genus) %>%
  summarise(mean_weight = mean(weight)) # aqui agregariamos pivot para hacerlo en un solo codigo 

roedores_wide <- roedores_gw %>% # usando el nuevo codigo 
  pivot_wider(names_from = genus, # nombres de las columnas
              values_from = mean_weight) # como separar los valores

View(roedores_wide) # util para PCAs y heatmaps

## Ejercicio: traten de juntar todo este proceso en un solo paso

roedores_gw <- roedores %>%
  filter(!is.na(weight)) %>%
  group_by(plot_id, genus) %>%
  summarise(mean_weight = mean(weight)) %>%
  pivot_wider(names_from = genus, 
              values_from = mean_weight)

View(roedores_wide)


## Vamos a revertir lo que hicimos 

Roedores_longer <- roedores_wide %>% # tabla anterior 
  pivot_longer(-plot_id, # quitar plot_id porque no es un genero 
               names_to = "genus", # sera el nombre de la nueva columna 
               values_to = "mean_weight") %>% 
  filter(!is.na(mean_weight)) # esta funcion no quita los NAs automaticamente

  
```

### Ejercicio 

```{r}

long_patrulla <- roedores %>%
  filter(!is.na(hindfoot_length)) %>%
  group_by(plot_type, genus) %>%
  summarise(promedi_pata = mean(hindfoot_length)) %>%
  pivot_wider(names_from = genus, 
              values_from = promedi_pata)

longitud_pata <- long_patrulla %>% # tabla anterior 
  pivot_longer(-plot_type, # quitar plot_id porque no es un genero 
               names_to = "genus", # sera el nombre de la nueva columna 
               values_to = "promedi_pata") %>% 
  filter(!is.na(promedi_pata))

```

# COMO GUARDARLOS 

```{r}

## Crear un csv 


```

