---
title: "T de student y sus variaciones"
output: html_notebook
---

## Introduccion

Prueba de hipotesis parametrica para comparar la media de una o dos poblaciones. Se usa cuando se tiene una variable dependiente y 1 variable.

```{r}
# Data

fosf <- read.csv ("~/Capacitaciones/RStudio/curso_innovak/Material de trabajo/DATOS/phosphorus.csv")

profundidad <- read.csv ("~/Capacitaciones/RStudio/curso_innovak/Material de trabajo/DATOS/IBPJ.Thaw.csv")

DOC <- read.csv ("~/Capacitaciones/RStudio/curso_innovak/Material de trabajo/DATOS/Pond.Lake.DOC.csv")

calidad_agua <- read.csv ("~/Capacitaciones/RStudio/curso_innovak/Material de trabajo/DATOS/WQ.August.csv")


```

# Prueba de T de una muestra

Test de hipotesis estadistica para comparar la diferencia significativa entre una poblacion (tu variable) y un valor especifico 

_Cuando usarla_

* Analisis de gestion ambiental 
* Control de calidad 

```{r}

t.test(fosf$TDP, mu = 75.6) # Valor de referencia

# Ejercicio: Revisar la normalidad y correr t de student con los datos normalizados

hist(fosf$TDP)
qqnorm(fosf$TDP)
shapiro.test(fosf$TDP)

# Transformar usando log 

hist(log(fosf$TDP))
qqnorm(log(fosf$TDP))
shapiro.test(log(fosf$TDP))

# T de student transformado

t.test(log(fosf$TDP), mu = log(75.6))

```
# Prueba de T pareada 

Es un metodo que se utiliza para comprobar si la media entre pares de medidas es o no igual a cero

_Cuando usarla_

* Para pruebas de antes y despues (tienen que ser variables dependientes entre si 

# Ejemplo: Checar normalidad en la difernecia no en el set de datos 

```{r}

dif <- profundidad$Thaw.2010s - profundidad$Thaw.1970s

shapiro.test(dif)

par(mfrow=c(1,2))
hist(dif)
qqnorm(dif)

t.test(profundidad$Thaw.1970s, profundidad$Thaw.2010s,
       alternative = c("two.sided"),
       mu=0, paired = TRUE)




```
## Ejercicio 

Encontrar o crear un mini set de datos que podria ser analizado usando una prueba de t pareada. Realizar el test y concluir si existe o no diferencia estadistica 

# Crear dataframe

```{r}

peso_promedio <- data.frame(paciente=c("1", "2", "3", "4", "5", "6", "7,", "8", "9", "10"),
peso_inicial = c(67, 65, 56, 87, 92, 48, 76, 39, 64, 49),
peso_al_mes = c(64, 65, 56, 88, 94, 55, 74, 44, 62, 46))


dif_2 <- peso_promedio$peso_inicial - peso_promedio$peso_al_mes

par(mfrow=c(1,2))
hist(dif_2)
qqnorm(dif_2)  
shapiro.test(dif_2)

t.test(peso_promedio$peso_inicial, peso_promedio$peso_al_mes,
       alternative = c("two.sided"),
       mu=0, paired = TRUE)}

```
## Prueba de T para dos muestras 

Esta es la mas comun o la mas conocida, es para probar si las medias de poblaciones desconocidas de dos grupos iguales o no. 

_Cuando usarla_ 

Comparar dos grupos diferentes en relacion con una variable dependiente: Puede arrojar welch (el que no asume varianzas iguales)

* Biomasa de UNA especie de planta en dos regimenes diferentes de crecimiento 

* Concentracion de metales pesados entre dos campos de cultivos 

```{r}

# Estructura: (variable dep ~ variable indep, data = tabla o archivo)
t.test(DOC ~ Habitat, data = DOC) 

```
## Ejercicio 

Usando el df _calidad de agua_ comparar las variables; DOC, Fosforo reactivo soluble (SRP), y clorofila en fitoplancton (Phyto) en tanques de alaska entre los anios 1970s and 2010s. 

```{r}
# SRP 

par(mfrow=c(1,2))
hist(calidad_agua$SRP)
qqnorm(calidad_agua$SRP)
shapiro.test(calidad_agua$SRP)

# Transformar SRP

par(mfrow=c(1,2))
hist(log(calidad_agua$SRP))
qqnorm(log(calidad_agua$SRP))
shapiro.test(log(calidad_agua$SRP))

# T de student para SRP 

t.test(log(SRP) ~ Era, data = calidad_agua)

# DOC1 

par(mfrow=c(1,2))
hist(calidad_agua$DOC1)
qqnorm(calidad_agua$DOC1)
shapiro.test(calidad_agua$DOC1)

# T de student para DOC1 

t.test(DOC1 ~ Era, data = calidad_agua)

# Phyto 

par(mfrow=c(1,2))
hist(calidad_agua$Phyto)
qqnorm(calidad_agua$Phyto)
shapiro.test(calidad_agua$Phyto)

# Transformar Phyto

par(mfrow=c(1,2))
hist(log(calidad_agua$Phyto))
qqnorm(log(calidad_agua$Phyto))
shapiro.test(log(calidad_agua$Phyto))


# T de student para Phyto 

t.test(log(Phyto) ~ Era, data = calidad_agua)

# Automatizar diferencias estadisticas de T de student

for (i in 2:ncol(calidad_agua)){
  dif_est <- t.test(calidad_agua[,i])
  p_value <- ifelse(dif_est[["p.value"]] < 0.05, "YES", "NO")
  print(c(i, p_value))
}


```



