---
title: "Tipos de gráficos"
output: html_notebook
---
# Graficos 
Aqui aprenderemos a generar leyendas y graficar boxplots

```{r}
#Libraries

library(ggplot2)
library(tidyverse)
library(patchwork)
library (RColorBrewer)
library(ggbreak) 

# Data 

comp_soils <- read.csv("~/Capacitaciones/RStudio/curso_innovak/Material de trabajo/Soil_Comparison.csv")

# Boxplots
data(CO2)

# Puntos 
data (iris)
FlujosC <- read.csv("~/Capacitaciones/RStudio/curso_innovak/Material de trabajo/flujos.csv")

# Barras 

roedores <- read.csv("~/Capacitaciones/RStudio/curso_innovak/Material de trabajo/Roedores.csv")
```

# Boxplots
Los boxplots son de los graficos mas utilizados para condensar un gran numero de informacion combinando una variable discreta (x) y una variable continua (y)

```{r}

theme_set(theme_bw())

ggplot(CO2, aes(x = Type, y = uptake)) +
  geom_boxplot(fill = "red",
               color = "green") # A partir de las variedades
```
Si bien esta grafica compara los dos tipos de planta que tenemos, podemos comparar tambien los tratamientos usando boxplots con diferentes colores. 

```{r}

ggplot(CO2, aes(x = Type, y = uptake, fill = Treatment)) +
  geom_boxplot() # A partir de tratamientos

ggplot(CO2, aes(x = Type, y = uptake, fill = Type)) +
  geom_boxplot()

ggplot(CO2, aes(x = Type, y = uptake, fill = Plant)) +
  geom_boxplot()

```
Al agregar esta otra variable el boxplot automaticamente detecta que tenemos dos variables independientes las cuales se deben de utilizar separando grupos. ggplot tiene colores automáticos

## Leyendas 
Pero ahora si, veamos como modificar las leyendas

```{r}

# Si la leyenda nos estorba 

ggplot(CO2, aes(x = Type, y = uptake, fill = Treatment)) +
  geom_boxplot() + 
  theme(legend.position = "none") # Para quitar la leyenda

# si queremos que no tenga titulo la leyenda

ggplot(CO2, aes(x = Type, y = uptake, fill = Treatment)) +
  geom_boxplot() + 
  theme(legend.title = element_blank()) # significa vacio

# Otra opcion u otra forma 

ggplot(CO2, aes(x = Type, y = uptake, fill = Treatment)) +
  geom_boxplot() + 
  scale_fill_discrete(name = NULL) # no le estoy poniendo nombre


```

Si bien las leyendas del van del lado derecho de nuestro grafico, podemos cambiarla de lugar

```{r}
ggplot(CO2, aes(x = Type, y = uptake, fill = Treatment)) +
  geom_boxplot() + 
  theme(legend.position = "top") # Poner la leyenda arriba 

```

Y como nuestras otras variables tambien podemos modificar el formato del texto
```{r}

ggplot(CO2, aes(x = Type, y = uptake, fill = Treatment)) +
  geom_boxplot() + 
  theme(legend.title = element_text(color = "chocolate",
        size = 10,
        face = "bold")) + 
  ggtitle("Dióxido de Carbono") + 
  theme(plot.title = element_text(hjust = .5, size = 15, face = "italic")) 
   # Titulo 

```


```{r}
# Cambiar el orden de los datos 

CO2$Treatment <- factor(CO2$Treatment,
                        levels = c("chilled", "nonchilled"),
                        ordered = TRUE) # Aqui ordenamos la tabla para que aparezca primero chilled y luego nonchilled

ggplot(CO2, aes(x = Type, y = uptake, fill = Treatment)) +
  geom_boxplot() # Aqui la grafica ya presento primero el tratamiento chilled en la leyenda

# Cambiar el nombre de los datos 

ggplot(CO2, aes(x = Type, y = uptake, fill = Treatment)) +
  geom_boxplot() + 
  scale_fill_discrete(name = "Tratamientos",
                      labels = c("Frio", "Temperado")) + 
  xlab("Tipo de Planta") + ylab(bquote("Absorción de CO"[2])) + 
  ggtitle ("Figura 1") + 
  theme(plot.title = element_text(hjust = .5, face = "italic"))
```
Mas opciones para cambiar las leyendas...
[Tutorial de modificaciones de leyendas y elementos de un grafico](https://www.cedricscherer.com/2019/08/05/a-ggplot2-tutorial-for-beautiful-plotting-in-r/#legends)

### Ejercicio

Usando los datos de Comp_soils quiero que grafiquen un boxplot de una variable diferente cada quien en el que comparen tipo de suelo por temperatura. Ademas deben de modificar por lo menos una vez los siguiente elementos:

1. Modificacion a la leyenda (que no sea quitarla!)
2. Etiquetas de los ejes
3. Modificacion de la escala de los ejes
4. Un titulo con por lo menos una modificacion en formato

```{r}

ggplot(comp_soils, aes(x = Temperature, y = NH3.ugL, fill = Soil)) +
  geom_boxplot()

ggplot(comp_soils, aes(x = Temperature, y = NH3.ugL, fill = Soil)) +
  geom_boxplot() + 
  scale_fill_discrete(name = "Tipo de suelo",
                      labels = c("Capa activa", "Permafrost")) + 
  xlab("Temperatura") + ylab(bquote("Contenido de NH"[3](ug/L))) + 
  ylim(c(0,2000)) + 
  ggtitle("Contenido de NH3") + 
  theme(plot.title = element_text(face = "italic", hjust = .5, size = 15)) + 
  theme(axis.title.x = element_text(size = 9), axis.title.y = element_text(size = 9))
```

# Modificando colores en boxplots

aqui el orden si importa, entonces hay que hacer lo siguiente:

```{r}

ggplot(CO2, aes(x = Type, y = uptake, fill = Treatment)) +
  geom_boxplot() + 
  scale_fill_manual(name = "Treatment",
                    values = c("green", "red")) # Tiene que ser cada color para cada variable, el fill arriba debe de mantenerse en el fill de scale_fill_manual

# Diferencia entre fill y color

ggplot(CO2, aes(x = Type, y = uptake, color = Treatment)) +
  geom_boxplot() + 
  scale_color_manual(name = "Treatment",
                    values = c("green", "red")) # El color arriba debe de ser igual abajo en scale_color_manual.

# Cambiando o combinando uno y otro 

ggplot(CO2, aes(x = Type, y = uptake, fill = Treatment)) +
  geom_boxplot(col = "yellow") + # Lo cambia en amba 
  scale_fill_manual(name = "Treatment",
                    values = c("green", "red"))

# Cambiar ambos por variables 

ggplot(CO2, aes(x = Type, y = uptake, col = Treatment, fill = Treatment)) +
  geom_boxplot() + 
  scale_color_manual(name = "Treatment",
                    values = c("purple", "red"))+
  scale_fill_manual(name = "Treatment",
                    values = c("yellow", "blue"))
```
# Otras cosas que se pueden modificar en los boxplots:

* outlier.colour, outlier.shap, outlier.size
* notch
* lwd, alpha (transparencia)
* puntos de media
* boxdots

```{r}
# Outliers 

ggplot(CO2, aes(x = Type, y = uptake, fill = Treatment)) +
  geom_boxplot(outlier.colour = "black", outlier.size = 2, outlier.shape = 16) +
   scale_fill_manual(name = "Treatment",
                    values = c("green", "red"))

# Notch 

ggplot(CO2, aes(x = Type, y = uptake, fill = Treatment)) +
  geom_boxplot(notch = TRUE) +
  scale_fill_manual(name = "Treatment",
                    values = c("green", "red"))
                    
# lwd, alpha

ggplot(CO2, aes(x = Type, y = uptake, fill = Treatment)) +
  geom_boxplot(lwd = 0.01, alpha = 0.2) +
  scale_fill_manual(name = "Treatment",
                    values = c("green", "red"))

# mean dots

ggplot(CO2, aes(x = Type, y = uptake, fill = Treatment)) +
  geom_boxplot(alpha = 0.4) +
  scale_fill_manual(name = "Treatment",
                    values = c("green", "red"))+
  stat_summary(fun.y = mean, geom = "point", shape = 12, size = 1, 
               position = position_dodge(1))

# Boxdots

ggplot(CO2, aes(x = Type, y = uptake, fill = Treatment)) +
  geom_boxplot(alpha = 0.4) +
  scale_fill_manual(name = "Treatment",
                    values = c("green", "red"))+
  geom_dotplot(binaxis = "y", stackdir = "center", dotsize = 1, 
               position = position_dodge(1))

```
## Ejercicio 

Al boxplot que hicimos en el ejercicio anterior modificar lo siguiente:

1. Colores dentro del grafico (color y/o fill)
2. Como se van a ver los outliers. 

```{r}

ggplot(comp_soils, aes(x = Soil, y = NH3.ugL, fill = Temperature)) +
  geom_boxplot(alpha = 0.5, outlier.fill = "black", outlier.shape = 23) + 
  scale_fill_manual(name = "Tipo de suelo",
                      labels = c("Capa activa", "Permafrost"), 
                    values = c("red", "blue")) + 
  xlab("Temperatura") + 
  ylab(bquote("Contenido de NH"[3](ug/L))) + 
  ylim(c(0,2000)) + 
  ggtitle("Contenido de NH3") + 
  theme(plot.title = element_text(face = "italic", hjust = .5, size = 10))

```

## Continuando con los graficos de puntos 

```{r}

ggplot(iris, aes(x =Petal.Width, y= Petal.Length)) + 
  geom_point(size = 2, fill = "hotpink",
             color = "black", shape = 21,
             alpha = 0.5) # Mucho empalme entre puntos 

# Para eso utilizar geom jitter

ggplot(iris, aes(x =Petal.Width, y= Petal.Length)) + 
  geom_jitter(size = 2, fill = "hotpink",
             color = "black", shape = 21,
             alpha = 0.5)
```
# Añadiendo mas informacion a nuestro gráfico 

```{r}

ggplot(iris, aes(x =Petal.Width, y= Petal.Length, fill = Species)) + 
  geom_point(size = 2,
             color = "black", shape = 21,
             alpha = 0.5)
```
# Mini ejercicio 

1. Modificar etiquetas de ejes 

```{r}

# Cambiar colores de puntos 

ggplot(iris, aes(x =Petal.Width, y= Petal.Length, fill = Species)) + 
  geom_point(size = 2,
             color = "black", shape = 21,
             alpha = 0.5) + 
  scale_fill_manual(name = "Species",
                    values = c("lightgray", "lightgreen", "lightblue"))


```
# Añadiendo correlaciójn 

```{r}

# La linea base 

ggplot(iris, aes(x =Petal.Width, y= Petal.Length, fill = Species)) + 
  geom_point(size = 2,
             color = "black", shape = 21,
             alpha = 0.5) + 
  scale_fill_manual(name = "Species",
                    values = c("lightgray", "lightgreen", "lightblue"))+
  geom_abline()

```
_Pero antes necesitamos añadir intercepto y pendiente_

```{r}
# Lo calculamos haciendo lo siguiente

summary(lm(Petal.Length ~ Petal.Width, data = iris))

coef((lm(Petal.Length ~ Petal.Width, data = iris))) # Este es el bueno

# Ahora el grafico 
ggplot(iris, aes(x = Petal.Width, y = Petal.Length, fill = Species)) + 
  geom_point(size = 2,
             color = "black", shape = 21,
             alpha = 0.5) + 
  scale_fill_manual(name = "Species",
                    values = c("lightgray", "lightgreen", "lightblue"))+
  geom_abline(intercept = 1.083558, slope = 2.229940)

```
# O podemos usar un atajo con geom_smooth 

```{r}

ggplot(iris, aes(x = Petal.Width, y = Petal.Length, fill = Species)) + 
  geom_point(size = 2,
             color = "purple", shape = 21,
             alpha = 0.5) + 
  scale_fill_manual(name = "Species",
                    values = c("lightgray", "lightgreen", "lightblue"))+
  geom_smooth(method = "lm",
              se = FALSE,
              color = "black",
              linewidth = 0.5)
```
```{r}
# Para que salga la linea

ggplot(iris, aes(x = Petal.Width, y = Petal.Length)) + 
  geom_point(size = 2,
             color = "black", shape = 21,
             alpha = 0.5, aes(fill = Species)) + 
  scale_fill_manual(name = "Species",
                    values = c("lightgray", "lightgreen", "lightblue"))+
  geom_smooth(method = "lm",
              se = FALSE,
              color = "black",
              linewidth = 0.5)
```
### Y la ecuación 

```{r}

ggplot(iris, aes(x = Petal.Width, y = Petal.Length)) + 
  geom_point(size = 2,
             color = "black", shape = 21,
             alpha = 0.5, aes(fill = Species)) + 
  scale_fill_manual(name = "Species",
                    values = c("lightgray", "lightgreen", "lightblue"))+
  geom_smooth(method = "lm",
              se = FALSE,
              color = "black",
              linewidth = 0.5) + 
  annotate(geom = "text", x = 0.75, y = 6.2, # Coordinada donde lo coloca
           label = "y = 2.2x + 1.08", size = 4)

```
La funcion de annotate sirve para agregar cualquier tipo de texto a lo largo del grafico.

Sin embargo existen otro tipo de funciones de ggplot para agregar texto dentro del grafico:

geom_text agrega el texto al grafico mientras que geom_label lo pone en un rectangulo facilitano su lectura.

```{r}

# La otra opcion text

ggplot(iris, aes(x = Petal.Width, y = Petal.Length, label = Petal.Length)) + 
  geom_point(size = 2,
             color = "black", shape = 21,
             alpha = 0.5, aes(fill = Species)) + 
  scale_fill_manual(name = "Species",
                    values = c("lightgray", "lightgreen", "lightblue"))+
  geom_smooth(method = "lm",
              se = FALSE,
              color = "black",
              linewidth = 0.5) +
  geom_text(hjust = 0, nudge_x = 0.05)

# Label 

ggplot(iris, aes(x = Petal.Width, y = Petal.Length, label = Petal.Length)) + 
  geom_point(size = 2,
             color = "black", shape = 21,
             alpha = 0.5, aes(fill = Species)) + 
  scale_fill_manual(name = "Species",
                    values = c("lightgray", "lightgreen", "lightblue"))+
  geom_smooth(method = "lm",
              se = FALSE,
              color = "black",
              linewidth = 0.5) + 
  geom_label(aes(fill = factor(Species)), colour = "white",
             fontface = "bold")
```
## Ejercicio 

Hagan dos graficos con correlacion, uo para CO2 con minutos y otro metano con minuto. Ambos con linea de correlacion y ecuacion. Usar patchwork. Usar diferentes colores y formas de puntos. 

```{r}

# Correlacion de ambas variables 

# CO2

coef((lm(CO2.conc ~ Minute, data = FlujosC)))

#(Intercept)    Minute 
# 215.720504  -2.109415 

coef((lm(CH4.conc ~ Minute, data = FlujosC)))

# (Intercept)    Minute 
# 12.2923797   0.4136789 

# Grafica para CO2

CO2 <- ggplot(FlujosC, aes(x = Minute, y = CO2.conc)) + 
  geom_point(size = 2,
             fill = "black", shape = 21,
             alpha = 0.5) +
  geom_abline(intercept = 215.72050, slope = -2.109415 
) + 
  xlab("Minutos") + ylab(bquote("Concentración de CO"[2])) + 
  ggtitle (expression(paste("Correlación Tiempo/CO"[2]))) + 
  theme(plot.title = element_text(hjust = .5, face = "italic")) +
  annotate(geom = "text", x = 25, y = 190, 
           label = "y = - 2.1x + 215.72", size = 4)
  
# Grafica para CH4

CH4 <- ggplot(FlujosC, aes(x = Minute, y = CH4.conc)) + 
  geom_point(size = 2,
             fill = "black", shape = 21,
             alpha = 0.5) +
  geom_abline(intercept = 12.2923797, slope = 0.4136789 
) + 
  xlab("Minutos") + ylab(bquote("Concentración de CH"[4](ppm))) +
  theme(axis.title.x = element_text(size = 10)) +
  ggtitle (expression(paste("Correlación Tiempo/CH"[4]))) + 
  theme(plot.title = element_text(hjust = .5, face = "italic")) +
  annotate(geom = "text", x = 10, y = 22.5, 
           label = "y = 0.41x + 12.29", size = 4)

## Patchwork de las dos graficas

CO2|CH4
```

# Graficos de barras

En ggplot hay dos tipos de graficos de barras: geom_bar se describe su uso como para graficar cuentas de una sola variable discreta mientras que geom_col usa una variable discreta y una continua. Por ejemplo geom_bar podria usarse para contar el numero de casos en un grupo (numero de ratones encontrados por especie por ejemplo). En cambio geom_col usa valores dentro de los datos para representar la altura de la barra. Tambien existe geom_histogram pero ese funciona igual a un histograma normal por lo que sus usos son mas limitados.

```{r}
# Histograma

ggplot(roedores, aes(weight)) + 
  geom_histogram()

# Col 

ggplot(roedores, aes(x = genus, y=weight)) + 
  geom_col() # Sumó todos los pesos asi que no es util 

ggplot(roedores, aes(x = genus, y=weight)) + 
  geom_col() + 
  coord_flip()

# Barras

ggplot(roedores, aes(genus)) + 
  geom_bar(fill = "lightblue")

# Como hacerlo mas legible 

ggplot(roedores) +
  geom_bar(aes(y = genus), fill = "lightblue")

# Tambien se puede añadir mas información 

ggplot(roedores) +
  geom_bar(aes(y = genus, fill = plot_type))
           
```
# Mini ejercicio 

Agregar color diferente a las columnas pretederminadas

```{r}

ggplot(roedores) +
  geom_bar(aes(y = genus, fill = plot_type)) + 
  scale_fill_manual(name = "Tratamiento",
                    values = c("green4", "lightgreen", "blue4", "deeppink", "cyan1"))

```
```{r}

ggplot(roedores) +
  geom_bar(aes(y = genus, fill = plot_type)) + 
  scale_fill_brewer(palette = "Paired", name = "plot_type")

```
```{r}

# Cambiar el orden de los colores de la paleta 

ggplot(roedores) +
  geom_bar(aes(y = genus, fill = plot_type)) + 
  scale_fill_brewer(palette = "Paired", name = "plot_type", direction = -1)

```
## Mejorar la visibilidad 

Como hay muchas diferencias entre las abyundacias, es dificl ver las que tienen muy pocas, para esto podemos hacer cortes o breaks en los ejes.

```{r}
# Un break 

ggplot(roedores) +
  geom_bar(aes(y = genus, fill = plot_type)) + 
  scale_fill_brewer(palette = "Paired", name = "plot_type") + 
  scale_x_break(c(7000,15000), scale = 0.5)

# Mas de un break 

ggplot(roedores) +
  geom_bar(aes(y = genus, fill = plot_type)) + 
  scale_fill_brewer(palette = "Paired", name = "plot_type") + 
  scale_x_break(c(7000, 15000), scale = 0.8) + 
  scale_x_break(c(700, 1000), scale = 0.5)

```

# Esto es para los valores medios 

```{r}

# En este caso podemos tener promedios y no unicamente los valores sumados de los ratones 

ggplot(roedores, aes(genus, weight, fill = sex)) +
  geom_bar(stat = "summary", fun = "mean")

# Remver NAs

roed_n <- subset(roedores, !is.na(weight))

ggplot(subset(roedores, !is.na(weight)),
       aes(genus, weight, fill = sex)) +
  geom_bar(stat = "summary", fun = "mean")
  
# Tambien se pueden modificar las posiciones 

# Original 
ggplot(subset(roedores, !is.na(weight)),
       aes(genus, weight, fill = sex)) +
  geom_bar(stat = "summary", fun = "mean", position = "dodge")

# Stack
ggplot(subset(roedores, !is.na(weight)),
       aes(genus, weight, fill = sex)) +
  geom_bar(stat = "summary", fun = "mean", position = "fill")


```
# Tambien se puede utilizar con geom_col

# Primero hay que realizar una tabla de cero con tdyverse

```{r}

Pesos <- roedores %>%
  group_by(genus, sex) %>%
  summarize(weight = mean(weight, na.rm = TRUE))


```

# Agrupación por grupos jeje