---
title: "Graficos con ggplot2"
output: html_notebook
---
# Introducción 

ggplot2 es la base de R para graficas y es muy sencillo

Los elementos de ggplot:

1. Datos: Los datos en vruto que quieres graficar

2. Gometrias geom_: las figuras que van a representar los datos 

3. Estetica aes(): que tan bonitos se van a ver nuestros graficos y sus objetos; color, posicion, tamaño, forma y trasnparencia. 

4. Escala scale_: las dimensiones de tu grafico y donde van a ser "dibujads" tus datos

5. Transformaciones estadisticas stat_: resumenes estadisticos que incluir en el grafico; cuantiles, curvas y sumas.

6. Coordenadas coor_

7. Facetas facet_: el arreglos de los datos en una red de graficos 

8. Temas theme(): va a ser su mejor amigo, en general cambia de una manera rapida varios elementos visuales del grafico.

```{r}

# Libraries
library(ggplot2)
library(tidyverse)

# Data 
data("airquality")
view(airquality)

FlujosC <- read.csv("~/Capacitaciones/RStudio/curso_innovak/Material de trabajo/flujos.csv")


```

# Sintaxis basica de un ggplot

La sintaxis para ggplot es diferente a R base, a este debemos de especificarles 3 cosas:

* Datos: Lo primero que definimos al abrir el comando ggplot()
* Estetica: dentro de ese comando entra aes(), aqui es odnde vamos a decirle al grafico que es lo que vamos a graficar, las variables. 

```{r}

g <- ggplot(airquality, aes(x = Day, y = Temp))

ggplot(airquality, aes(x = Day, y = Temp)) # No tenemos que guardarlo si solo queremos observarlo

# Sin embargo este grafico esta vacio porque le hacen falta agregar las geometrias
```
# Agregando geometrias

```{r}

g + geom_point(color = "red", size = .5)
g + geom_line()
g + geom_line() + geom_point
```
Como se puede ver con los mismos datos se puede hacer graficos diferentes, la clave esta en saber que bloques utilizar 

## Modificando las propiedades de una geometria 

```{r}

g +
  geom_point(color = "lightblue", shape = "diamond", size = 2) + 
  geom_line(color = "firebrick", linetype = "dotted", lwd = .3)

g + geom_line() + geom_point()
```
## Temas 

```{r}

theme_set(theme_bw())

g + geom_point(color = "firebrick")

g + geom_point(color = "azure") + 
  theme_dark()

```
Como podemos ver hay mas temas que ideas y dentro de un tema hay muchos elementos que se pueden modificar. 

## Ejercicio 

Usando los datos de ejemplo, revisar si la temperatura y radiación solar estas correlacionados de alguna manera. 

```{r}
# Correlacion entre radiacion solar y temperatura 

cor.test(airquality$Temp,airquality$Solar.R)

# p-value: 0.0007518
# cor: 0.2758403 

# Graficación 

cor <- ggplot(airquality, aes(x = Solar.R, y = Temp))
       
cor + geom_point(color = "red", shape = 1, size = 0.5) + 
  theme_gray()

# Graficación abline (para poner la linea de tendencia aplicar abline_)

```
## Cambiando los ejes 

```{r}
# Asi se cambian los nombres 

ggplot(airquality, aes(x = Day, y = Temp)) + 
  geom_point(color= "firebrick") + 
  labs(x = "Day", y = "Temperature(°F)") #Poner unidades

# Agregando superindices
ggplot(airquality, aes(x = Day, y = Temp)) + 
  geom_point(color= "firebrick") + 
  labs(x = "Day",
       y = expression(paste("Temperature(°F)"
                            ^"(°C)")))

# Agregando subindices 

ggplot(airquality, aes(x = Day, y = Temp)) + 
  geom_point(size =, fill = "firebrick") +
  labs(x = "Day",
       y = expression(paste("Temperature(°F)"
                            ^"(°C)")))
# Cambiando tamaños 

ggplot(airquality, aes(x = Day, y = Temp)) + 
  geom_point(color = "firebrick") +  
  labs(x = "Day", y = "Temperature(°F)") + 
  theme(axis.title.x = element_text(size = 15),
        axis.title.y = element_text(size = 15))

# Vs. En todo el grafico 

ggplot(airquality, aes(x = Day, y = Temp)) + 
  geom_point(color = "firebrick") +  
  labs(x = "Day", y = "Temperature(°F)") + 
  theme_light(base_size = 8) # 

# ajustando el angulo del texto 
ggplot(airquality, aes(x = Day, y = Temp)) + 
  geom_point(color = "firebrick") +  
  labs(x = "Day", y = "Temperature(°F)") + 
  theme(axis.text = element_text(color = "blue",
                                size = 12,
                                face = "italic"),
        axis.text.x = element_text(angle = 50,
                                   vjust = 1,
                                   hjust = 1,
                                   size = 12))

# De donde a donde va tu escala 
ggplot(airquality, aes(x = Day, y = Temp)) + 
  geom_point(color = "firebrick", size = .5) +  
  labs(x = "Day", y = "Temperature(°C)") +
  ylim(c(50,100))
  

```
## Flujos 

```{r}

ggplot(FlujosC, aes(x = CH.conc, y = CO2,conc)) + 
  geom_point(color = "firebrick") +  
  labs(x = "Day", y = "Temperature(°F)") + 
  theme_light(base_size = 8) # 
```

